【裁判字號】    97,重訴,16
【裁判日期】    970324
【裁判案由】    侵權行為損害賠償
【裁判全文】
臺灣嘉義地方法院民事判決              97年度重訴字第16號
原      告  戊○○○○○○
            丁○○○○○○
上  二  人
訴訟代理人  汪玉蓮律師
複 代理 人  乙○○
被      告  丙○○
            甲○○
上列當事人間侵權行為損害賠償事件，於中華民國97年3月11日
言詞辯論終結，本院判決如下：
    主  文
原告之訴及假執行之聲請均駁回。
訴訟費用由原告丁○○○○○○負擔百分之五十一，由原告戊○○○○○○負擔百分之四十九。
    事 實 與 理 由
一、原告起訴主張：
（一）被告丙○○於民國95年12月5日，騎乘車牌號碼TKX-307號
      輕型機車，沿嘉義縣水上鄉○○村○○○○路快車道，由
      北往南方向行駛，於同日21時54分許，途經該路段272公
      里800公尺處時，本應注意汽車夜間行駛應開啟頭燈，且
      變換車道時，應先顯示方向燈或手勢，而依當時天氣晴、
      夜間有照明、柏油路面乾燥、無缺陷無障礙物、視距良好
      ，並無不能注意之情事，竟疏未注意及此，未打開機車頭
      燈，由外快車道任意變換車道駛進機車道，適有原告之子
      即被害人蘇俊銘騎乘車牌號碼8GX-097號普通重型機車，
      正常行駛於該路慢車道，因被告丙○○變換車道未打方向
      燈，且夜間行駛未開啟燈光，突由外側快車道闖入被害人
      蘇俊銘行駛之機車道，致二車發生擦撞，被害人蘇俊銘所
      騎乘之機車倒地後，滑行撞擊路旁由被告甲○○所經營位
      於址設嘉義縣水上鄉○○村○○路○段507號前「大陸妹檳
      榔攤」而違法設置之攤位腳架及廣告招牌，致頭部破裂當
      場死亡，此部份請准勘驗光碟、相驗報檢書影本。
（二）被告甲○○經營之「大陸妹檳榔攤」佔用之地為水利地，
      該檳榔攤係蓋在水溝地上，因擺設靠近機車道白線附近，
      致使被害人蘇俊銘頭部撞到檳榔攤招牌角架，故被告甲○○佔用水利地及路肩用地擺放檳榔攤及設置廣告招牌，致
      使被害人蘇俊銘頭部撞到檳榔攤招牌三角架腦漿溢出，右
      側頭顱破裂死亡，顯有過失。
（三）按因故意或過失，不法侵害他人之權利者，負損害賠償責
      任。不法侵害他人致死者，對於支出醫療及增加生活上需
      要之費用或殯葬費之人，亦應負損害賠償責任。被害人對
      於第三人負有法定扶養義務者，加害人對於該第三人亦應
      負損害賠償責任。數人共同不法侵害他人之權利者，連帶
      負損害賠償責任。不能知其中孰為加害人者亦同。不法侵
      害他人致死者，被害人之父、母、子、女及配偶，雖非財
      產上之損害，亦得請求賠償相當之金額。民法第184條第1
      項、第185條、第192條、第194條定有明文。本件原告戊○○○○○○、丁○○○○○○係被害人蘇俊銘之父、母
      均因被告之不法行為而遭受損害。因此被告應對原告負連
      帶賠償責任。
（四）原告請求賠償之項目及金額臚列如下：
   1、殯葬費用部份175,600元：
      原告戊○○○○○○，為被害人蘇俊銘辦理喪葬費用為
      175,600元。
   2、扶養費用4,282,046元：
    (1)原告戊○○○○○○之扶養費用1,981,740元：
      原告戊○○○○○○為被害人蘇俊銘之父，被害人於78年
      11月2日生，受侵害時為17歲又1月，95年12月5日死亡，
      原告戊○○○○○○於53年3月26生，受損害時為42歲又9
      個月，依94年台灣地區簡易生命表（詳原告97年1月30日
      起訴狀附件4，94年台灣地區簡易生命表），尚有36.89年
      之餘命，即被害人對原告戊○○○○○○負有36.89年之
      法定扶養義務，依93年度國民平均每人每年消費支出為29
      3,235元（詳原告97年1月30日起訴狀附件5，93年度國民
      平均每人每年消費支出）按霍夫曼計算方法扣除係數中間
      利息，被告等應連帶給付原告蘇冠永扶養費用為5,945,22
      0元（計算式：293,235×20.00000000=5,945,220）。民
      法第1116之1條規定夫妻互負扶養義務，又原告除蘇俊銘
      外，另有1子女，故扶養費用除以3，為1,981,740元
    (2)原告丁○○○○○○之扶養費用2,300,306元：
      原告丁○○○○○○為被害人蘇俊銘之母，被害人於78年
      11月2日生，受侵害時為17歲又1月，95年12月5日死亡，
      原告丁○○○○○○於57年2月29生，受損害時為38歲又9
      個月，依94年台灣地區簡易生命表，尚有46.96年之餘命
      ，即被害人對原告丁○○○○○○負有46.96年之法定扶
      養義務，依93年度國民平均每人每年消費支出為293,235
      元，按霍夫曼計算方法扣除係數中間利息，被告等應連帶
      給付原告黃詩淳扶養費用為6,900,918元（計算式：293,2
      35×23.00000000=6,900,918），民法第1116之1條規定夫
      妻互負扶養義務，又原告除蘇俊銘外，另有一子女，故扶
      養費用除以3，等於2,300,306元。
   3、慰撫金部份：200萬元
      被害人蘇俊銘為原告戊○○○○○○與丁○○○○○○之
      子，平日親子情深，今痛失愛子，精神相當痛苦，爰各請
      求100萬元之精神慰撫金，以資慰藉。
   4、以上原告戊○○○○○○請求金額為3,157,340元；原告
      丁○○○○○○請求金額為3,300,306元，共計6,457,646
      元，被告二人應連帶給付原告6,457,646元
（五）並聲明：1.被告丙○○、甲○○應連帶給付原告戊○○○○○○3,157,340元，連帶給付原告丁○○○○○○3,300
      ,306 元及各自起訴狀繕本送達之翌日起至清償日止，按
      年息百分之5計算之利息。2.原告願供擔保請准宣告假執
      行。3.訴訟費用由被告等負擔。
二、被告丙○○則以：
（一）系爭案件業經不起訴處分確定，而且聲請交付審判也被駁
      回。雖然我騎車從錄影帶中看來沒開大燈，惟係被害人蘇
      俊銘來撞我的排氣管，我騎車只有20到30公里。對於被害
      人喪葬費用175,600元及93年間的每人每年平均消費額度
      293,235元均無意見。
（二）並聲明：1.原告之訴駁回。2.訴訟費用由原告負擔。
三、被告甲○○則以：
（一）系爭案件業經不起訴處分確定，而且聲請交付審判也被駁
      回。被告並無過失，此有現場監視器之錄影可證。
（二）並聲明：1.原告之訴駁回。2.訴訟費用由原告負擔。
四、經查：
（一）被告丙○○部分：
   1、被告丙○○坦承騎乘機車於前開時、地與被害人蘇俊銘發
      生擦撞。又被告丙○○與被害人蘇俊銘於前開地點發生車
      禍事故之過程，業據事發地點旁「大陸妹檳榔攤」所設置
      之即時錄影監視器攝錄並製成光碟，經檢視該錄影畫面內
      容，顯示被告丙○○騎乘機車未開啟大燈，其行駛於快車
      道與慢車道之分道線上，被害人蘇俊銘騎乘機車行駛於慢
      車道，被害人由後駛至並與被告機車發生擦撞，擦撞後被
      告丙○○之機車幾乎是原地倒下，被害人機車倒地後則往
      右前方滑行，及被告丙○○機車右側車板及排氣管有擦痕
      等情，有該檳榔攤負責人即被告甲○○所提出之錄影光碟
      、翻拍之錄影畫面相片59幀及道路交通事故現場圖、道路
      交通事故調查報告表(一)(二)等資料附卷可稽（見96年交查字
      第172號卷第22-36頁、95年相字第776號卷第3-5頁），核
      與被告丙○○所辯係被害人蘇俊銘擦撞其機車之排氣管，
      情節大致相符。足認本件應係被害人蘇俊銘騎乘普通重型
      機車由後方擦撞於前方機車道上被告所騎乘之機車無誤。
   2、本件經臺灣省嘉雲區車輛行車事故鑑定委員會鑑定車禍責
      任，該會認：「若蘇君（即死者）早已預見前行未開啟車
      燈之張（即被告丙○○）機車，而進行右側超車，則(一)蘇
      俊銘未達考照年齡（無照）駕駛普通重機車，夜間行經有
      照明路段，進行右側超車及未保持安全間隔不當，致車頭
      車前方於往南行向之外側車道與機車優先道之白實線（分
      道線）附近，由後擦撞前行張機車，為肇事原因。(二)丙○○駕駛輕型機車，無肇事因素（惟夜間於有照明路段，疏
      未開啟車燈，有違規定）。」，有該委員會96年4月19日
      嘉雲鑑960119字第0965801263號函1份附卷可稽（見96年
      交查字第172號卷第37-39頁）。復經臺灣省車輛行車事故
      覆議鑑定委員會鑑定車禍責任，該會亦認：「蘇俊銘於夜
      間駕駛重機車，行經有照明路段，右側超車未注意車前狀
      況，由後擦撞前行張機車，為肇事原因。丙○○無肇事原
      因（惟夜間於有照明路段，疏未開啟車燈，有違規定）。
      」，有該委員會96年8月28日府覆議字第0966202657號函1
      份附卷可參（見96年偵續字第38號卷第42-44頁）。
   3、查事發時天候晴，係夜間有照明之直行道路，有前開道路
      交通事故調查報告表(一)在卷可參（見95年相字第776號卷
      第4頁），核依一般常理，被害人既有開啟大燈，且前行
      之被告機車亦在被害人之視線範圍內，是以被害人應能注
      意到前方之被告機車。至於被告丙○○騎乘機車雖未開大
      燈，有違反交通規則，然輔以當時車況及路上有照明，此
      有監視錄影畫面可稽，因被害人已得預見車前狀況，其死
      亡之結果，並非因被告丙○○騎乘機車未開大燈而導致雙
      方機車撞擊，且既道路有照明，被告丙○○縱有未開大燈
      之違規，亦不得僅憑此認定足以發生被害人死亡結果，即
      車尾燈未亮與被害人死亡之間，並無相當因果關係。
   4、至於原告主張因被告丙○○變換車道未打方向燈突由外側
      快車道闖入被害人蘇俊銘行駛之機車道，致二車發生擦撞
      而肇事云云，惟此為被告丙○○所否認，且與上開錄影畫
      面內容之事實不符，原告亦未能舉出相關事證以佐查核，
      其空言主張，並不可採。
   5、綜上所述，本件係因被害人右側超車不慎，致與被告丙○○所駕駛之機車發生擦撞，倒地後於地面滑行進而頭部撞
      擊腳架致死，顯係短距離之突發事故，應屬無法防止之情
      況，難期被告丙○○有防範本件車禍發生之可能，被告丙○○應無過失。
（二）被告甲○○部分：
   1、被告甲○○所設置之檳榔攤距離道路邊線1.74公尺，廣告
      招牌距離道路邊線則有73公分，皆未佔用道路，有臺灣嘉
      義地方法院檢察署履勘現場筆錄可參（見96年交查字第19
      4號卷第17頁）。而本件車禍地點係在嘉義縣水上鄉粗溪
      村台一線由北往南方向路段272公里800公尺外側車道與機
      車優先道之間，而2部機車碰撞後，被害人機車倒地後之
      擦地痕長達34.4公尺，即被害人於地面滑行30餘公尺始撞
      擊檳榔攤腳架，有警製道路交通事故現場圖可稽（見95年
      相字第776號卷第3頁）。是被告甲○○所設置之檳榔攤及
      廣告架，既未放置道路上，被害人亦係滑行30公尺有餘始
      撞擊腳架處，而依一般常理，被害人既有開啟大燈，且前
      行，應認其撞擊檳榔攤腳架純係偶然，再從被害人死亡結
      果觀察，並非可認確係檳榔攤設置該處而惹起，亦難期待
      被告甲○○於設置檳榔攤時，對於他人因車禍事故所致之
      結果，負有注意防免之義務。是被告甲○○對於本次車禍
      之肇致應無相當因果關係。
   2、本件經臺灣省嘉雲區車輛行車事故鑑定委員會及臺灣省車
      輛行車事故覆議鑑定委員會鑑定結果均同此見解，此有該
      委員會96年4月19日嘉雲鑑960119字第0965801263號函1份
      可稽（見96年交查字第172號卷第37-39頁）。
   3、綜上所述，是被告甲○○對於本件車禍之肇致應無過失可
      言。
五、綜上所陳，被告2人就本件車禍並無過失可言，從而原告本
    於侵權行為之法律關係請求被告應連帶給付原告戊○○○○○○3,157,340元，連帶給付原告丁○○○○○○3,300,306
    元，及各自起訴狀繕本送達之翌日起至清償日止，按年息百
    分之5計算之利息，即屬無據，應予駁回。
六、原告之訴既經駁回，其假執行之聲請，已失所附麗，應併予
    駁回。
七、本案事證已臻明確，原告其餘主張陳述及所提之證據，均不
    影響本案判決，毋庸再予審酌，附此敘明。
八、訴訟費用裁判之依據：民事訴訟法第78條、第85條第1項。
中    華    民    國    97    年    3     月    24    日
                      民一庭法  官  馮保郎
以上正本係照原本作成。
如對本判決上訴須於判決送達後20日內向本院提出上訴狀，並依
上訴利益繳交第二審裁判費。
中    華    民    國    97    年    3     月    25    日
                            書記官  王立梅


司法院資訊處製作；財團法人民間司法改革基金會備份。
